【裁判字號】    99,簡上,100
【裁判日期】    990831
【裁判案由】    詐欺
【裁判全文】
臺灣新竹地方法院刑事判決             99年度簡上字第100號
上  訴  人
即  被  告  丁○○
選任辯護人  徐國禎律師
上列被告因詐欺案件，不服本院簡易庭民國99年4 月23日99年度
審竹簡字第454 號簡易判決（聲請簡易判決處刑案號：99年度偵
字第1565號、第2314號，原審移送併辦案號：臺灣苗栗地方法院
檢察署99年度偵字第1453號），提起上訴，檢察官復移送併辦（
臺灣苗栗地方法院檢察署99年度偵字第2355號、第2840號），本
院管轄之第二審合議庭判決如下：
    主  文
原判決撤銷。
丁○○幫助犯詐欺取財罪，處拘役參拾日，如易科罰金，以新台
幣壹仟元折算壹日。
    事  實
一、丁○○明知一般人無故取得他人金融帳戶使用常與財產犯罪
    之需要密切相關，目的在於方便取得贓款及掩飾犯行不易遭
    人追查，其仍基於倘提供帳戶予他人使用，他人持以從事詐
    欺犯罪亦無違反其本意之不確定幫助犯意，而於民國99年1
    月1 日18時許在新竹市○○路與林森路口處之萊爾富超商前
    ，以每月租金新臺幣（下同）50000 元之代價（然僅當場收
    受訂金1000元而已），將其前於中華郵政股份有限公司竹南
    頂埔郵局所申辦帳號為0000000-0000000 號金融帳戶之存摺
    、提款卡及密碼等資料，交付予姓名、年籍不詳之某犯罪集
    團成年男子使用，嗣該犯罪集團成員取得上開存摺、提款卡
    連同密碼後，即與所屬之其他犯罪集團成員共同基於意圖為
    自己不法所有之犯意聯絡，先後對下列被害人從事詐欺行為
    ：(一)98年12月30日某時許在露天拍賣網站上刊登拍賣廣告，
    佯稱欲出售「PENTAX」數位相機，致乙○○陷於錯誤下標購
    買，於99年1 月21日21時30分許利用網路ATM 轉帳方式，匯
    出13000 元至丁○○上開帳戶。(二)於99年1 月2 日16時30分
    許，在PC-HOME 交友網站上刊登交友訊息，向戊○○佯稱願
    意提供援交服務，惟需先確認戊○○身分等語，致使戊○○
    陷於錯誤，於99年1 月2 日下午某時許依該犯罪集團指示，
    以現金無摺存款方式，將29979 元存入丁○○上開帳戶。(三)
    於99年1 月2 日19時30分許撥打電話予丙○○，佯稱丙○○
    在網路購物付款方式錯誤設定為分期付款，須至自動櫃員機
    進行取消動作，否則每月將自丙○○帳戶中扣款等語，致丙○○陷於錯誤，而依該犯罪集團成員之指示，於同日晚上22
    時42分許以自動櫃員機轉帳方式，匯出9998元至丁○○上開
    帳戶。(四)於99年1 月3 日凌晨0 時40分許在露天拍賣網站上
    刊登拍賣廣告，佯稱欲出售「HTC 」行動電話，致甲○○陷
    於錯誤下標購買，於同日凌晨0 時54分許利用自動櫃員機轉
    帳方式，匯出7000元至丁○○上開帳戶。嗣乙○○、戊○○
    、丙○○及甲○○發覺被騙，均報警後經警循線查獲上情。
二、案經新竹縣政府警察局竹北分局報請臺灣新竹地方法院檢察
    署檢察官偵查後聲請簡易判決處刑，及移送併辦審理。
    理  由
一、按「被告以外之人於審判外之陳述，雖不符前四條之規定，
    而經當事人於審判程序同意作為證據，法院審酌該言詞陳述
    或書面陳述作成時之情況，認為適當者，亦得為證據。」、
    「當事人、代理人或辯護人於法院調查證據時，知有第一百
    五十九條第一項不得為證據之情形，而未於言詞辯論終結前
    聲明異議者，視為有前項之同意。」，刑事訴訟法第159 條
    之5 定有明文。經查：本院以下所引用被告以外之人於審判
    外之言詞或書面陳述，雖均屬傳聞證據，然被告因自白犯罪
    ，對該證據之證據能力均未表示異議，本院審酌上開證據作
    成時之情況，亦認為無不當之處，依上開規定乃有證據能力
    ，合先敘明。
二、上開犯罪事實，業據被告於本院審理中坦承不諱，而被害人
    乙○○、戊○○、丙○○及甲○○等4 人遭詐欺集團成員以
    上開方法詐騙，將上開各該金額匯入被告上開帳戶等情節，
    均據其等於警詢中指述明確，且有被害人丙○○提出之中國
    信託自動櫃員機交易明細表影本1 紙、被害人甲○○提出之
    高雄銀行自動櫃員機交易明細表影本1 紙、被害人乙○○提
    出之台幣活期存款明細影本1 份、中華郵政股份有限公司竹
    南頂埔郵局99年1 月15日書函檢送之被告上開帳戶開戶基本
    資料、查詢帳戶最近交易資料在卷可稽，被告之自白乃與事
    實相符，堪信為真實，其上開犯行堪予認定，應依法論科。
三、按刑法上之幫助犯，係以幫助之意思，對於正犯資以助力，
    而未參與實施犯罪之行為者而言，故如未參與實施犯罪構成
    要件之行為，且係出於幫助之意思提供助力，即屬幫助犯，
    而非共同正犯。本件被告僅單純提供金融帳戶供犯罪集團作
    為詐欺犯行之指定匯款帳戶，並無證據證明其對被害人乙○○、戊○○、丙○○及甲○○等人實施詐術，或從事前往提
    領金錢等詐欺取財之構成要件行為，亦無證據證明其以共謀
    正犯之犯意加入上開詐欺集團，其既係以幫助他人犯罪之意
    思而參與犯罪構成要件以外之行為，故核其所為，係犯刑法
    第30條第1 項前段、第339 條第1 項詐欺取財罪之幫助犯；
    被告以1 個提供帳戶之行為，同時幫助詐欺集團詐欺被害人
    乙○○、戊○○、丙○○及甲○○，係以1 行為觸犯數法益
    數罪名，為想像競合犯，應從一重論以一個幫助詐欺取財罪
    ；又被告係幫助犯，惡性及違法情節較正犯輕微，爰依刑法
    第30條第2 項規定按正犯之刑減輕其刑。
四、原審判決認為被告幫助詐欺取財犯行事證明確，而判處被告
    有期徒刑3 月，並諭知易科罰金之折算標準，固非無見。然
    查：刑事審判旨在實現刑罰權分配之正義，刑之量定，為求
    個案裁判之妥當性，法律賦予法院裁量之權，於科刑時則應
    審酌刑法第57條所列各款情狀，分別情節，為被告量刑輕重
    之標準。本案被告業於99年7 月6 日之本院準備程序中當庭
    支付被害人甲○○賠償金3500元，另於99年7 月13日分別支
    付被害人丙○○、乙○○及戊○○賠償金5000、6500及1 萬
    5000元，而與被害人等4 人達成和解，有本院99年7 月6 日
    準備程序筆錄1 份及合作金庫銀行匯款申請書代收入傳票收
    據3 紙在卷可佐，原審判決未及審酌前開事由，判處被告有
    期徒刑3 月，難謂符合比例原則及罪刑相當原則，被告上訴
    意旨執以指摘原審判決量刑過重，為有理由，應由本院將原
    審判決撤銷改判。
五、爰審酌被告將所申請之郵局帳戶交予詐欺集團成員，作為詐
    欺取財之指定匯款帳戶，造成犯罪偵查困難，詐欺正犯得以
    逃脫遁形，致使此類犯罪手法層出不窮，嚴重危害經濟交易
    秩序與社會治安，本不宜寬恕，然念其於本院審理中業已坦
    承犯罪，尚知改過，態度良好，又係因一時經濟不佳，為求
    生存方出租帳戶，交付帳戶取得之對價僅為1500元，並且已
    以賠償被害人乙○○等4 人部分損失之方式達成和解等一切
    情狀，量處如主文所示之刑，並諭知易科罰金之折算標準，
    以啟自新。
六、末臺灣苗栗地方法院檢察署99年度偵字第2355號、第2840號
    移送併辦部分（即被告幫助詐欺被害人戊○○、甲○○部分
    ），與檢察官聲請簡易判決處刑之犯罪事實，經核係屬同一
    犯罪事實，有該移送併辦意旨書（本院審理卷頁52）、聲請
    簡易判決處刑書在卷可參，本院自得併予審理，附此敘明。
七、據上論斷，應依刑事訴訟法第455 條之1 第1 項、第3 項、
    第369 條第1 項前段、第364 條、第299 條第1 項前段，刑
    法第30條、第339 條第1 項、第41條第1 項前段，刑法施行
    法第1 條之1 ，判決如主文。
八、本案經檢察官李秋梅到庭執行職務。
中     華     民     國    99    年    8   月    31   日
              刑事第一庭  審判長法  官  陳健順
                                法  官  林哲瑜
                                法  官  蔡川富
以上正本證明與原本無異。
不得上訴。
中     華     民     國    99    年    8   月    31   日
                                書記官  朱苑禎
附錄本案論罪科刑法條全文：
中華民國刑法第30條
（幫助犯及其處罰）
幫助他人實行犯罪行為者，為幫助犯。雖他人不知幫助之情者，
亦同。
幫助犯之處罰，得按正犯之刑減輕之。
中華民國刑法第339條
（普通詐欺罪）
意圖為自己或第三人不法之所有，以詐術使人將本人或第三人之
物交付者，處5 年以下有期徒刑、拘役或科或併科1 千元以下罰
金。
以前項方法得財產上不法之利益或使第三人得之者，亦同。
前二項之未遂犯罰之。

司法院資訊處製作；財團法人民間司法改革基金會備份。
